臺灣高等法院臺南分院刑事判決
111年度交上易字第270號
上  訴  人  
即  被  告  黃豐榮

上列上訴人因公共危險案件，不服臺灣臺南地方法院111年度交
易字第151號中華民國111年4月29日第一審判決（起訴案號：臺
灣臺南地方檢察署111年度偵字第1648號），提起上訴，本院判
決如下：
    主  文
上訴駁回。
    事  實
一、黃豐榮明知吐氣所含酒精濃度達每公升0.25毫克以上，不得駕
    駛動力交通工具，仍於民國111年1月1日22時40分許起至22時5
    5分許止，在臺南市安南區海佃路2段友人住處飲酒後，未待
    酒精消退，即基於酒後駕駛動力交通工具之犯意，駕駛車號000
    -0000號自小客車上路。嗣於同日23時許，行經臺南市安南區長
    溪路與本原街口時，為警攔檢，發現其身上散發酒味，乃於
    同日23時11分，對其施以吐氣酒精濃度測試，測得其吐氣所含
    酒精濃度達每公升0.53毫克，而查悉上情。
二、案經臺南市政府警察局第三分局報請檢察官偵查起訴。
    理  由
一、上開犯罪事實，業據被告於警詢、偵查及法院審理時坦承不
    諱，復有酒精測定紀錄表、呼氣酒精測試器檢定合格證書、臺南
    市政府警察局舉發違反道路交通管理事件通知單、車輛詳細資料
    報表、證號查詢汽車駕駛人資料等各乙紙附卷可稽（見警卷第
    13-25頁），足認被告自白與事實相符，是本案事證明確，
    被告犯行應可認定。
二、論罪部分：
　㈠被告行為後，刑法第185條之3第1項第1款規定業於111年1月2
    8日修正公布，同年月30日生效，修正後將法定刑由「2年以
    下有期徒刑，得併科20萬元以下罰金」提高為「3年以下有
    期徒刑，得併科30萬元以下罰金」，經比較新舊法之結果，
    修正後之規定並未較有利於被告，應依刑法第2條第1項前段
    規定，適用修正前之規定論處（原審判決未予比較，應予補
    充之）。
  ㈡核被告所為，係犯修正前刑法第185條之3第1項第1款駕駛動
    力交通工具而吐氣所含酒精濃度達每公升0.25毫克以上之罪
    。
　㈢被告曾於107年間因酒駕案件，經原審法院107年度交簡字第31
    79號判處有期徒刑5月確定，於107年10月16日執行完畢之事
    實，業據起訴書敘明及被告坦承在卷，復有前案紀錄可稽，
    其於執行完畢後，5年內再犯有期徒刑之本罪，為累犯，而其
    前案與本次所犯均為酒駕之公共危險罪，罪質相同，且被告
    前案執行完畢後，曾於109年間再犯酒駕公共危險罪，經檢
    察官109年度偵字第285號為附命戒癮治療之緩起訴處分，緩
    起訴期間至110年10月28日止，有該案緩起訴處分書及其前
    案紀錄表可憑，其於前案判決執行完畢後，兩度酒駕犯罪，
    足認其對此類犯行有其特別惡性，刑罰反應力薄弱，且本案
    犯行係於前案緩起訴期滿後未及3月再犯，亦可見其毫無戒
    除酒癮之決心，具高度之法敵對意識，情節非輕，是若據以
    加重刑責並無所受刑罰將超過其所應負擔罪責之情形，爰依
    刑法第47條第1項規定，加重其刑。
三、駁回上訴的理由：
　㈠原審以被告罪證明確，因而適用上開實體法規，並審酌被告
    縱意飲酒後駕車上路，為警查獲時所測得之呼氣酒精濃度達
    每公升0.53毫克，已對行車安全產生高度危害性，雖被告後
    坦承犯行，態度尚可；然考量其除107年有酒駕前案構成累
    犯外，亦有多次酒駕經判刑之紀錄，有前案紀錄可稽，則被
    告一再漠視公眾交通安全，酒駕上路，實不能輕縱；兼衡其
    智識程度、家庭、生活狀況等一切情狀，量處有期徒刑8月
    、併科罰金新臺幣2萬元，及諭知罰金如易服勞役以新臺幣1
    000元折算1日等，本院核其認事用法並無不當，量刑亦稱允
    洽，應予維持。
　㈡被告以提起上訴意旨略以：伊平時熱心公益，除曾擔任里長
    職務外，還參與許多公益活動，又伊母親高齡86歲，有重大
    疾病須要靠伊接送看診，而伊在109-110間在嘉南療養院接
    受酒癮治療，伊保證絕不再犯，如再犯願受最嚴厲之懲罰，
    請從輕量刑云云。
　㈢按刑之量定，為求個案裁判之妥當性，法律賦予法院裁量之
    權。量刑輕重，屬為裁判之法院得依職權自由裁量之事項，
    苟其量刑已以行為人之責任為基礎，並斟酌刑法第57條各款
    所列情狀，在法定刑度內，酌量科刑，如無偏執一端，致明
    顯失出失入情形，上級審法院即不得單就量刑部分遽指為不
    當或違法，經查：
　⑴臺灣高等檢察署研議統一酒駕再犯發監標準之原則為被告5年
    内3犯刑法第185條之3第1項之罪者，原則上不准予易科罰金
    。且因酒駕造成被害人死傷之案件頻傳，為嚴懲酒駕，法務
    部於111年1月6日發函高檢署，要求重新檢討酒駕易科罰金
    規定，研擬今後將取消三振條款（酒駕第3次才入監），檢
    察官可依此從嚴審核被告是否對公共安全危害重大、已達不
    宜易科罰金程度，檢察官若認為酒駕所生損害不輕、犯後態
    度不佳或有再犯之虞等情，即使被告初犯、被法院判可易科
    罰金，仍可令其入獄；另對於已發監執行之酒駕犯，法務部
    責令監所加強實施戒癮處遇，未完成療程或成效不佳者，即
    便服刑日數已達假釋門檻，在嚴審假釋前提下，應不予假釋
    ，以上在在顯示因酒駕犯罪對社會危害甚鉅，從嚴認定易科
    罰金、從嚴審查假釋條件，均已是日後之立法及執法趨勢。
    　
　⑵被告明知已飲酒過量，卻仍心存僥倖，猶不顧其有多次酒駕
    前科，而再為本次犯行，無懼酒駕的刑罰及可能導致自己或
    他人之交通危險，惡性非輕，機構外處遇顯然已無法矯治其
    犯行。　
　⑶況且被告除本院論以酒駕累犯之前案外（即前述之原審法院1
    07年度交簡字第3179號），前亦曾因酒駕案件，先後經原審
    法院以89年度南交簡字第788號判處罰金20000元、91年度南
    交簡字第111號判處罰金23000元、104年度交簡字第4986號
    判處有期徒刑3月確定，於109年又因酒駕案件，經檢察官為
    附命戒癮治療之緩起訴處分，有其前案紀錄表可參，被告本
    次犯行前已有5次酒駕的公共危險之素行，均未使其有所警
    惕而記取前經酒駕遭判刑、執行之教訓，其顯未將「酒後不
    得駕車」乙事銘記在心，故判處得易科罰金之刑度，顯然已
    不足以昭炯戒，而有從重量刑之必要。
  ⑷至被告上訴意旨所指各情，縱使屬實，亦不當然可作為被告
    酒駕之合理性，其家庭因素自可預先安排，當不致因本案的
    執行而受影響；其次，被告既曾為里長，理應知道酒駕之嚴
    重性，然其卻一再酒駕上路，自不能以其係曾里長身分且曾
    參與各種公益活動而可邀從輕量刑之寬典。原審依累犯加重
    刑責，並綜合刑法第57條各款情節，而量定有期徒刑8月，
    難認過重或不當之處。
　㈣綜上，被告以原審量刑過重為由，提起上訴，指摘原判決不
    當，請求撤銷改判，為無理由，應予駁回。
據上論結，應依刑事訴訟法第368條，判決如主文。
本案經檢察官吳坤城提起公訴，檢察官黃朝貴到庭執行職務。
中　　華　　民　　國　　111 　年　　6 　　月　　30　　日
                  刑事第七庭    審判長法  官　吳勇輝
                                      法  官　吳錦佳
                                      法　官　黃國永
以上正本證明與原本無異。
不得上訴。
　　　　　                            書記官　葉宥鈞
中　　華　　民　　國　　111 　年　　6 　　月　　30　　日
附錄本案論罪科刑法條：
中華民國刑法第185條之3
駕駛動力交通工具而有下列情形之一者，處3年以下有期徒刑，
得併科30萬元以下罰金：
一、吐氣所含酒精濃度達每公升零點二五毫克或血液中酒精濃度
    達百分之零點零五以上。
二、有前款以外之其他情事足認服用酒類或其他相類之物，致不
    能安全駕駛。
三、服用毒品、麻醉藥品或其他相類之物，致不能安全駕駛。
因而致人於死者，處3年以上10年以下有期徒刑，得併科2百萬元
以下罰金；致重傷者，處1年以上7年以下有期徒刑，得併科1百
萬元以下罰金。
曾犯本條或陸海空軍刑法第54條之罪，經有罪判決確定或經緩起
訴處分確定，於十年內再犯第1項之罪因而致人於死者，處無期
徒刑或5年以上有期徒刑，得併科3百萬元以下罰金；致重傷者，
處3年以上10年以下有期徒刑，得併科2百萬元以下罰金。